【裁判字號】    98,交抗,29
【裁判日期】    980406
【裁判案由】    違反道路交通管理處罰條例聲明異議
【裁判全文】
臺灣高等法院花蓮分院交通事件裁定      98年度交抗字第29號
抗  告  人
即受處分人  甲○○
上列抗告人即受處分人因違反道路交通管理處罰條例案件，對於
交通部公路總局高雄區監理所臺東監理站於中華民國97年12月10
日所為處分（原處分案號：東監違裁字第裁81-T00000000號），
聲明異議，不服臺灣臺東地方法院中華民國 98年2月23日97年度
交聲字第127號裁定，提起抗告，本院裁定如下：
    主  文
抗告駁回。
    理  由
一、抗告人即受處分人（下稱抗告人）在原法院聲明異議意旨略
    以：伊於民國（下同） 97年11月16日凌晨4時40分許，駕駛
    車牌號碼N7-1160號自用小客車，行車速度約20、30公里/小
    時，沿臺東縣臺東市○○路由西往東方向行駛，途經更生路
    與博愛路之交岔路口，與丁○○騎乘車牌號碼 NJ5-287號重
    型機車，沿博愛路由南往北方向行經該處，車速很快，因而
    撞及伊所駕駛之自用小客車，伊下車詢問丁○○要不要緊，
    因見丁○○並無大礙坐在那邊，伊就向丁○○說要開車去縣
    警局報案，請丁○○在該處等候，丁○○並沒有回答什麼，
    伊到縣警局準備要停車，警察剛好從縣警局出來，並謂伊肇
    事逃逸隨即開單舉發，縣警局離肇事地點很近，從縣警局可
    以看到案發地點，因當天沒有帶手機，只有小孩跟在身旁，
    所以沒有想那麼多，只想要去報案，因認原舉發單位所為舉
    發容有違誤，為此聲明異議，請求將原處分撤銷云云。
二、原法院則以：
（一）抗告人服用酒類後，經施以呼氣測試酒精濃度達0.76mg/1
      ，已超過規定標準（0.25mg/1以上），已呈現不能安全駕
      駛動力交通工具之狀態，卻仍駕駛上開自用小客車，於上
      揭時、地，與被害人丁○○發生車禍事故，雖抗告人有下
      車察看，惟並未對被害人丁○○為必要之救護或其他必要
      措施，逕自沿更生路往東方向（臺東縣警察局方向）逃逸
      。雖抗告人辯稱：伊與丁○○約好欲至位在臺東市○○路
      與中山路口之臺東縣警察局進行協調，並非肇事逃逸云云
      。惟據被害人丁○○於原法院具結證稱：抗告人於車禍事
      故發生後，即下車大罵，指責伊闖紅燈，還阻止伊打電話
      報警，伊叫抗告人不要走，抗告人不予理會，旋即上車踩
      油門，發出很激烈加油聲，加速將車開走等語，足徵抗告
      人並未與被害人達成要前往警察局協調之意思。
（二）又證人即開單員警乙○○、證人即臺東縣警察局交通警察
      隊員警丙○○於原法院具結證述：抗告人確有於車禍事故
      發生開車往縣警局方向，經由丙○○查詢攔停後，並製作
      談話記錄，通知交通事故處理小組等情。其等對於本件車
      禍事故發生後之處理情狀，皆證述明確，此外復有道路交
      通事故現場圖、道路交通事故調查報告表（一）（二）各
      1紙、臺東縣警察局臺東分局調查筆錄2份、臺東縣警察局
      道路交通事故談話紀錄表、臺東縣警察局道路交通事故當
      事人酒精測定紀錄表、衛生署臺東醫院診斷證明書各 2紙
      、臺東分局交通事故處理小組取締酒罪駕車違反刑法第18
      5條之3案件觀察紀錄表 1紙及刑案現場照片22張附卷可稽
      。足徵被害人丁○○於本件車禍事故發生後，已經倒臥地
      上無法站立，抗告人非但未予救護或其他必要措施，甚至
      未將被害人扶起，於此情形下被害人豈有與抗告人談好一
      起前往臺東縣警察局進行協調之可能；又抗告人於遭證人
      即臺東縣警警察局交通警察隊員警丙○○攔停前，其駕駛
      上開自用小客車係以急加速之方式前進，並非一般正常行
      駛狀態，且無開啟方向燈減慢車速靠路邊停車之情事，而
      抗告人經攔停後，其所駕駛前揭自用小客車仍停在車道上
      ，衡情顯非欲前往縣警局報案或進行協調。從而抗告人於
      飲用酒類後，已呈現不能安全駕駛動力交通工具之狀態，
      猶執意駕駛汽車行駛於供公眾往來之道路，於上開時、地
      肇事致被害人丁○○受有傷害，旋即駕車逃逸為警攔停，
      經施以酒精濃度檢測已逾標準值等情，事證已臻明確，堪
      可認定。
（三）惟原處分機關未查明抗告人同一違規行為，因另觸犯刑事
      法律，已由檢察官提起公訴，不得更對抗告人處以行政罰
      性質之罰鍰處分，而仍對抗告人裁處新台幣（下同）55,5
      00元之罰鍰，此部分認事用法，尚有未洽，而撤銷原處分
      關於罰鍰部分之裁罰。至原處分機關裁處抗告人吊銷駕駛
      執照， 1年內禁考部分，核無違誤，抗告人之異議為無理
      由，而予以駁回。
三、抗告意旨略以：伊確於前揭時、地，與丁○○發生擦撞，惟
    此肇事原因，係丁○○車速過快，撞上伊右前車門，有花東
    區車輛事故鑑定委員會函：丁○○之線道車應禮讓，甲○○
    為幹線道車，有道路優先使用權，則丁○○為肇事主因，可
    資佐證。又伊若欲逃逸，則何需往警察局方向逃逸，實因伊
    係欲請警察前往車禍現場處理事故，故請丁○○待在事發現
    場以保持現狀，非具有肇事逃逸之意圖。況事發之後，伊積
    極處理此事故所衍生之問題，亦有前往醫院探視丁○○，惟
    與丁○○多次調解，其皆不願出面，其於庭上所言，亦非屬
    實。且伊經濟收入不穩定，尚有幼兒待需撫養，請求原諒伊
    之錯誤從輕量刑，撤銷原裁定，另為妥適之裁定。
四、按汽車駕駛人，駕駛汽車經測試檢定酒精濃度超過規定標準
    者，處 1萬5千元以上6萬元以下罰鍰，並當場移置保管該汽
    車及吊扣其駕駛執照 1年；因而肇事致人受傷者，並吊扣其
    駕駛執照 2年；汽車駕駛人駕駛汽車肇事致人受傷或死亡者
    ，應即採取救護措施及依規定處置，並通知警察機關處理，
    不得任意移動肇事汽車及現場痕跡證據；前項駕駛人肇事致
    人受傷而逃逸者，吊銷其駕駛執照，道路交通管理處罰條例
    第35條第1項第1款、第62條第3項及第4項前段定有明文。又
    按行政罰法第26條規定：「一行為同時觸犯刑事法律及違反
    行政法上義務規定者，依刑事法律處罰之。但其行為應處以
    『其他種類行政罰』或得沒入之物而未經法院宣告沒收者，
    亦得裁處之（第 1項）。前項行為如經不起訴處分或為無罪
    、免訴、不受理、不付審理之裁判確定者，得依違反行政法
    上義務規定裁處之（第 2項）」。而所謂「其他種類行政罰
    」，係指罰鍰、沒入之外，依行政罰法第 2條各款所規定之
    裁罰性不利處分，包含剝奪或消滅資格、權利之「吊銷證照
    」處分（第2款）。經查：
（一）抗告人確有前揭違規行為，業經證人即開單員警乙○○、
      證人即臺東縣警察局交通警察隊員警丙○○、被害人丁○
      ○於原法院具結證述綦詳，並有臺東縣警察局警察局97年
      11月 16日東警交字第T00000000號舉發違反道路交通管理
      事件通知單，復有道路交通事故現場圖、道路交通事故調
      查報告表（一）（二）各 1紙、臺東縣警察局臺東分局調
      查筆錄 2份、臺東縣警察局道路交通事故談話紀錄表、臺
      東縣警察局道路交通事故當事人酒精測定紀錄表、衛生署
      臺東醫院診斷證明書各 2紙、臺東分局交通事故處理小組
      取締酒罪駕車違反刑法第185條之 3案件觀察紀錄表1紙及
      刑案現場照片22張附卷可稽，洵堪認定，合先敘明。
（二）抗告意旨雖稱：伊沒有肇事逃逸之情，本件車禍事故係因
      被害人丁○○之過失所引起，請求從輕量刑云云。惟抗告
      人服用酒類後，經施以呼氣測試酒精濃度達0.76mg/1，已
      超過規定標準（0.25mg/1以上），已呈現不能安全駕駛動
      力交通工具之狀態，卻仍駕車肇事；且於車禍致人受傷後
      ，並未給予被害人丁○○救護或其他必要之措施，而有酒
      後駕車及肇事逃逸之違規行為，業據原法院於裁定理由中
      論述綦詳，經本院調閱相關卷證資料，原法院之認事並無
      違誤。而原處分機關所裁處吊銷駕駛執照， 1年內禁考及
      施以道安講習之處分，則屬最低度處罰，亦難謂有何不當
      。抗告人並未提出其他證據供本院調查，僅執於原法院之
      辯解空言其非肇事逃逸，要求從輕處罰，自無可採。
（三）再抗告人係因一行為同時觸犯刑事法律及違反行政法上義
      務規定時，由於刑罰與行政罰同屬對不法行為之制裁，而
      刑罰之懲罰作用較強，故依刑事法律處罰，即足資警惕時
      ，實無再處以行政罰之必要。抗告人於服用酒類後，呼氣
      酒精濃度已超過規定標準，仍駕駛汽車肇事致人傷害而逃
      逸之違規行為，係違反道路交通管理處罰條例第35條第 1
      項第1款及第62條第4項規定，依法本應處以罰鍰及吊銷駕
      駛執照等之行政罰；惟其之違規行為，同時涉犯刑法第18
      5條之3公共危險及第185條之4肇事逃逸罪嫌，並經臺灣臺
      東地方法院檢察署檢察官偵查終結後，以97年度偵字第22
      65號提起公訴在案，有臺灣高等法院被告前案紀錄表 1紙
      在卷可按。則其以一行為同時觸犯刑事法律及違反行政法
      上義務規定，揆諸行政罰法第26條第 1項前段規定，自應
      依刑事法律處罰；至於吊銷駕駛執照、1年內禁考及施以
      道安講習之處分，因屬行政罰法第2條第1款所規定限制或
      禁止行為處分之其他種類行政罰，依行政罰法第 26條第1
      項但書之規定，仍得依法裁處之，不受抗告人行為應依刑
      事法律處罰之限制。是原法院因之將關於裁處罰緩部分撤
      銷，而仍維持抗告人吊銷駕駛執照、 1年內禁考及施以道
      安講習之處分，經核與法亦無不合，應予維持。至抗告意
      旨所稱調解不成原因、本身經濟狀況等事由，則非本件裁
      定所能審酌之範圍，併予敘明。
（四）綜上所述，抗告人徒以上情指摘原裁定不當，難認有理由
      ，其抗告自應予駁回。
據上論斷，應依道路交通管理處罰條例第89條、道路交通案件處
理辦法第25條、第26條，刑事訴訟法第412條，裁定如主文。
中    華    民    國     98    年    4    月     6    日
                        審判長法  官  何方興
                              法  官  王紋瑩
                              法  官  林德盛
以上正本證明與原本無異。
本件不得再抗告。
中    華    民    國     98    年    4    月     6    日
                              書記官  劉妙娘


司法院資訊處製作；財團法人民間司法改革基金會備份。
